【裁判字號】    92,交抗,226
【裁判日期】    921205
【裁判案由】    聲明異議
【裁判全文】
臺灣高等法院臺南分院刑事裁定              九十二年度交抗字第二二六號    Ｇ
      抗  告  人
      即受處分人  甲  ○  ○
右抗告人因違反道路交通管理處罰條例案件，不服臺灣嘉義地方法院中華民國九十二
年十月三十日裁定（九十二年度交聲字第二四一號），提起抗告，本院裁定如左：
      主      文
抗告駁回。
      理      由
一、抗告意旨略以：公路總局嘉義監理所民國（下同）六十五年九月二十九日違法執
    行處分吊銷職業駕駛執照，不受理陳訴發還駕照，於八十八年十月十八日舉發無
    照駕駛，九十一年三月二十日在國道三號二九七公里北上告發無照駕駛及未帶行
    車執照、使用註銷牌照行使公路而處罰款，不合法理，其理由：
    （一）道路交通管理處罰條例於民國六十四年七月二十四日修正公布，六十五年
          一月一日施行。道路交通管理處罰條例規定：「經有期徒刑以上刑確定者
          ，吊銷駕駛執照。」本案臺灣高等法院臺南分院判處抗告人有期徒刑六月
          ，並於六十五年二月十八日確定，惟嘉義警察局提前於六十四年十二月二
          十九日即行裁決吊銷抗告人駕駛執照，係違法裁決，核先敘明。
    （二）依中央法規標準法第十八條及刑法第二條之規定，參以交通部六十五年二
          月三日交路（６５）字第００九一九號涵之規定，應適用有利於行為人之
          法律為原則，而依新頒之道路交通管理處罰條例第六十一條第三項之規定
          ，抗告人違反道路交通安全規則致人受傷，僅應科處吊扣駕駛執照三至六
          個月之處罰。
    （三）違反道路交通管理事件處理細則，由交通部會同內政部定之，道路交通管
          理處罰條例第九十二條訂有明文，並非由法院裁定之。
    （四）公路總局嘉義監理所所為之處分係屬違法處分，並無依刑法第二條之規定
          ，抗告人再三陳情以二十七年之久，致抗告人失業，生計因而陷如絕境，
          衡情衡理，如何要求抗告人守法？為此請求撤銷原處分，另為適法之裁決
          云云。
二、按使用註銷之牌照行駛者，處汽車所有人新臺幣（下同）三千六百元以上一萬零
    八百元以下罰鍰，並禁止其行駛；前項第四款之牌照扣繳之；行車執照未隨車攜
    帶者，處汽車所有人新臺幣三百元以上至六百元以下罰鍰，並責令改正、補換牌
    照或禁止其駕駛。道路交通管理處罰條例第十二條第一項第四款、第二項、第十
    四條第一項第二款分別定有明文。
三、經查：
（一）抗告人即受處分人甲○○前因於六十四年十月二日凌晨一時許，將省三—０七
      九六號大貨車停靠於嘉義市○○路五十七號前路側，因夜間停車於路旁未燃放
      燈光，違反道路交通安全規則，肇致被害人陳焜雄騎乘機車未能及時發現而撞
      及該大貨車，因而受有前額、上唇、左手等處裂傷，左大腿擦傷，下頷骨骨折
      ，右眼視神經萎縮，為前嘉義縣警察局嘉義分局裁決吊銷駕駛執照，抗告人聲
      明異議，經原審法院以六十五年度交聲字第六號裁定駁回其異議，嗣提起抗告
      ，亦經臺灣高等法院臺南分院以六十五年度交聲抗字第一六號裁定駁回抗告確
      定，即認原處分機關即上開嘉義分局依據修正前道路交通管理處罰條例第五十
      五條第一項第四款規定，以抗告人違反道路交通安全規則，因而肇事致人於傷
      ，吊銷其駕駛執照，為有理由，此有臺灣高等法院臺南分院六十五年度交聲抗
      字第一六號裁定影本一份附於原審卷可查。
（二）再按抗告人之違規時間係六十四年十月二日凌晨一時許，而道路交通管理處罰
      條例雖於六十四年七月二十四日修正公布，惟係於六十五年一月一日起才開始
      施行，而刑法第二條所謂有變更之法律，乃指刑罰法律而言，而道路交通管理
      處罰條例屬行政罰，行政罰雖具有法律同等之效力，但因其並無刑罰之規定，
      究難解為刑罰法律，故如事實變更及刑罰法律外之法令變更，均不屬所謂法律
      變更範圍之內，自無適用刑法第二條從新從輕比較法律適用之問題，因而原處
      分機關於六十四年十二月二十九日依當時之道路交通管理處罰條例五十五條第
      四款之規定「汽車駕駛人違反道路交通安全規則，因而肇事致人於傷亡者，吊
      銷駕駛執照」，而吊銷抗告人之駕駛執照，依法並無不合，抗告人此部分之抗
      告，亦經本院九十一年度交抗字第一三一號駛回在案，有臺灣高等法院臺南分
      院九十一年度交抗字第一三一號裁定影本一份附於原審卷可按。
（三）又抗告人所有車號Ｃ二－四○七三號自小客車之牌照，亦於八十九年十一月十
      日因逾檢註銷，有公路監理電子閘門車號查詢汽車車籍電腦列印單一份附於原
      審卷可參，抗告人竟仍於九十二年三月二十日九時許，駕駛該自小客車，於國
      道三號高速公路北上二九七公里處為公路警察攔檢，以內政部警政署國道公路
      警察局公警交字第Ｚ00000000號舉發違反道路交通管理事件通知單舉
      發「使用註銷之牌照行駛公路、未帶行照行駛公路」，而依道路交通管理處罰
      條例第十二條第一項第四款、第十四條第一項第二款、第十二條第二項之規定
      處罰鍰新臺幣（下同）七千八百元並扣繳牌照為正當。
（四）另違反道路交通管理處罰條例之受處分人，不服該條例第八條主管機關所為之
      處罰，得於接到裁決書之翌日起十五日內，向管轄地方法院聲明異議，道路交
      通管理處罰條例第八十七條第一項定有明文，是違反道路交通管理處罰條例之
      受處分人所得異議之對象，係主管機關所為之裁決，即行政機關所為具有行政
      罰性質之行政處分，至司法機關即管轄地方法院所審理者，則係該裁決是否合
      法適當，乃屬特殊之行政救濟程序。質言之，司法機關之管轄權，係屬後續管
      轄權，依據前開法條之規定，原審對本案有管轄權，無庸置疑。
四、綜上所述，抗告人所有車號Ｃ二－四○七三號自小客車之牌照，已於八十九年十
    一月十日因逾檢註銷，有公路監理電子閘門車號查詢汽車車籍電腦列印單一份附
    於原審卷可參，抗告人竟仍於九十二年三月二十日九時許，駕駛該自小客車，於
    國道三號高速公路北上二九七公里處為公路警察攔檢，以內政部警政署國道公路
    警察局公警交字第Ｚ00000000號舉發違反道路交通管理事件通知單舉發
    「使用註銷之牌照行駛公路、未帶行照行駛公路」等違規行為既可認定，移送機
    關即交通部公路總局嘉義區監理所，據此並引用上開道路交通管理處罰條例第十
    二條第一項第四款、第十四條第一項第二款、第十二條第二項之規定處罰鍰新臺
    幣（下同）七千八百元並扣繳牌照，尚無不合。本案抗告人未就牌照遭註銷及未
    帶行照之事實予以爭執，反就駕駛執照被違法吊銷置辯，顯係誤解本案應審理之
    客體範圍，併予說明。原審法院認本件事證明確，裁定駁回抗告人之異議，本院
    經核於法並無不當。抗告意旨，仍執前詞，指摘原裁定不當，並無可取，為無理
    由，應予駁回。
據上論結，應依道路交通案件處理辦理第二十六條、刑事訴訟法第四百十二條，裁定
如主文。
中    華    民    國      九十二      年      十二      月      五      日
                                  臺灣高等法院臺南分院刑事第三庭
                                      審判長法官  陳    義    仲
                                            法官  楊    子    莊
                                            法官  宋    明    蒼
右正本證明與原本無異。
不得再抗告。
                                      法院書記官  余    素    美
中    華    民    國      九十二      年      十二      月      九      日


司法院資訊處製作；財團法人民間司法改革基金會備份。
